臺灣高等法院花蓮分院民事裁定  
111年度抗字第18號
抗  告  人  陳秀姝
相  對  人  潘孟榛
法定代理人  潘美玲
上列當事人間因債務人異議之訴聲請停止執行事件，對於臺灣花
蓮地方法院111年度聲字第15號於民國111年4月1日所為裁定，提
起抗告，本院裁定如下：
    主  文
抗告駁回。
抗告程序費用由抗告人負擔。
    理  由
一、抗告意旨略以：
  ㈠法院依聲請為准許供擔保而停止執行之裁定後，聲請人即得
    據以提存擔保金聲請停止執行，若該聲請人嗣後重複聲請法
    院裁定供較低擔保金額以停止執行，顯屬有礙法院已為停止
    執行之裁定之羈束力，應不予准許(最高法院94年度台聲字
    第788號裁定參照)。
　㈡相對人前經臺灣花蓮地方法院(下稱原法院)於民國111年3月1
    0日以111年度聲字第12號裁定(下稱系爭裁定)准相對人供擔
    保新台幣（下同）130,000元後，於原法院111年度原訴字第
    1號債務人異議之訴事件（下稱系爭訴訟）判決確定、撤回
    或其他事由終結前，停止原法院110年度司執字第19894號執
    行事件（下稱系爭執行事件）之強制執行程序。
　㈢相對人復持同一事由向原法院聲請准許供擔保而停止執行，
    揆諸前揭見解，顯屬有礙法院已為停止執行之裁定之羈束力
    ，應不予准許。據此，請求法院廢棄駁回等語。
二、本案相關規定及實務見解：
　㈠停止執行之規定，按強制執行程序開始後，除法律另有規定
    外，不停止執行。有回復原狀之聲請，或提起再審或異議之
    訴，或對於和解為繼續審判之請求，或提起宣告調解無效之
    訴、撤銷調解之訴，或對於許可強制執行之裁定提起抗告時
    ，法院因必要情形或依聲請定相當並確實之擔保，得為停止
    強制執行之裁定，強制執行法第18條第1項、第2項分別定有
    明文。又上開擔保係備供債權人因停止強制執行所受損害之
    賠償，而非用以代替原執行標的物，亦非逕供債權人執行債
    權受償之用，其數額應依標的物停止執行後，債權人未能即
    時受償或利用該標的物所受之損害額，或其因另供擔保強制
    執行所受之損害額定之。另異議之訴實體上有無理由，亦非
    法院於裁定停止強制執行時應予審酌之事項。
　㈡供擔保物之種類，依民事訴訟法第102條規定：「供擔保應提
    存現金或法院認為相當之有價證券。但當事人別有約定者，
    不在此限（第1項）。前項擔保，得由保險人或經營保證業
    務之銀行出具保證書代之（第2項）。應供擔保之原告，不
    能依前二項規定供擔保者，法院得許由該管區域內有資產之
    人具保證書代之（第3項）。」及法律扶助法第67條第1項規
    定：「分會認為法律扶助事件顯有勝訴之望，並有聲請實施
    保全或停止強制執行程序之必要，受扶助人應向法院繳納之
    假扣押、假處分、定暫時狀態處分、暫時處分或停止強制執
    行擔保金，得由分會出具之保證書代之。」可知擔保物以現
    金、有價證券、法院所轄區域內有資產之人或財團法人法律
    扶助基金會分會出具之保證書，均無不可。 
　㈢停止執行裁定不具實質確定力，按民事訴訟法第238條規定裁
    定之羈束力，係指為該裁定之法院、審判長、受命法官或受
    託法官因裁定之宣示或送達而受拘束，除關於指揮訴訟或別
    有規定者外，不得自行撤銷或變更其所為之裁定之謂。至於
    民事訴訟法第400條第1項所定關於判決之確定力，於裁定之
    效力並無準用之規定（最高法院74年度台抗字第465號裁定
    意旨參照），故裁定無一事不再理之問題（最高法院73年度
    台抗字第38號裁定參照）。
　㈣倘聲請人因無資力可提供擔保，而欲以財團法人法律扶助基
    金會分會出具之保證書代之，參酌司法院（76）廳民一字第
    3009號函所示意旨「裁判係命以現金供擔保者，既可於提存
    前另裁定准其提存有價證券，則裁判命以現金或有價證券供
    擔保，若查明確有不能提存之情形，且具保證書之人又確有
    資產，應准許以保證書代替現金、有價證券。」非不得依民
    事訴訟法第102條第3項及法律扶助法第67條規定，以不能依
    現金或有價證券供擔保之情形為由，向法院聲請准許提供保
    證書代之。
三、經查：
　㈠相對人以系爭執行事件，有消滅或妨礙抗告人請求之事由發
    生，及原法院110年度司促字第1225號支付命令所載抗告人
    對相對人之債權並不存在，業依強制執行法第14條規定提起
    系爭訴訟，現由原法院審理中，又系爭執行事件所查封之財
    產一旦經拍賣勢難回復原狀，為此聲請停止系爭執行事件之
    強制執行程序。前雖經原法院系爭裁定准許以「130,000元
    」供擔保後，系爭執行事件之強制執行程序，於系爭訴訟判
    決確定、撤回或其他事由終結前，應予停止。惟相對人因無
    力負擔原裁定之擔保費用，遂再向原法院聲請由財團法人扶
    助基金會花蓮分會為其出具保證書以供擔保。承前開說明，
    因系爭裁定不具實質確定力，相對人非不得依民事訴訟法第
    102條第3項及法律扶助法第67條第1項規定，向法院聲請准
    許相對人提供保證書代之，而原法院依司法院（76）廳民一
    字第3009號函所示意旨，准相對人提出130,000元或「財團
    法人法律扶助基金會花蓮分會出具之保證書」供擔保後，系
    爭執行事件之強制執行程序，於系爭訴訟判決確定、撤回或
    其他事由終結前，應予停止。於法即無不合。
　㈡又相對人因無資力，前經財團法人法律扶助基金會花蓮分會
    准許法律扶助，並由指派之扶助律師提出本案聲請，有民事
    聲請停止執行狀、財團法人法律扶助基金會專用委仼狀可證
    ，故相對人顯非為供較低擔保金額之目的而重複聲請，原裁
    定亦無違一事不再理之法則，抗告人援用案例事實不同之最
    高法院94年度台聲字第788號裁定意旨，指摘原裁定不當，
    應無理由。
四、從而，原法院依相對人聲請，裁定准許相對人提出130,000
    元或財團法人法律扶助基金會花蓮分會出具之保證書供擔保
    ，系爭執行事件之強制執行程序，於系爭訴訟判決確定、撤
    回或其他事由終結前，應予停止，核無違誤。抗告意旨指摘
    原裁定不當，求予廢棄，為無理由，應予駁回。
五、據上論結，本件抗告為無理由，依民事訴訟法第492條第1項
    、第78條，裁定如主文。
中　　華　　民　　國　　111 　年　　5 　　月　　13　　日
                  民事庭審判長法  官  林信旭 
                              法　官  顏維助 
                              法　官  劉雪惠
以上正本係照原本作成。
本件不得再抗告。
中　　華　　民　　國　　111 　年　　5 　　月　　13　　日
                              書記官  林鈺明